臺灣士林地方法院刑事判決　　　　　　　 95年度訴字第837號
公　訴　人　臺灣士林地方法院檢察署檢察官
被　　　告　甲○○
上列被告因毒品危害防制條例案件，經檢察官提起公訴（95年度
毒偵字第1287號），被告於本院準備程序中就被訴事實為有罪之
陳述，經本院合議庭裁定改依簡式審判程序審理，並判決如下：
    主  文
甲○○施用第一級毒品，處有期徒刑陸月，如易科罰金以銀元
佰元折算壹日。
    事  實
一、甲○○前因施用毒品，於民國88年間經本院裁定送觀察、勒
    戒後，認無繼續施用毒品傾向，於88年7月27日釋放出所，
    並經臺灣士林地方法院檢察署檢察官於88年7月31日以88年
    度偵字第7108號為不起訴處分確定；復因施用毒品案件，經
    本院以93年度毒聲字第429號裁定送觀察、勒戒，因認有繼
    續施用毒品之傾向，復經本院以93年度毒聲字第537號裁定
    令入戒治處所施以強制戒治1年，嗣其因強制戒治已屆滿6月
    以上，成效經評定為合格，無繼續戒治之必要，於94年8月4
    日停止戒治釋放出所，並經臺灣士林地方法院檢察署檢察官
    於94年9月7日以94年度戒毒偵字第64號不起訴處分確定。詎
    其仍未悛悔，於前案強制戒治執行完畢釋放後5年內，復基
    於施用第1級毒品海洛因之犯意，於95年5月30日某時，在臺
    北縣汐止市○○○路○段214號3樓之3住處，以針筒注射之方
    式，施用第1級毒品海洛因1次，嗣經警持搜索票於95年6 月
    2日下午5時許在上址住處查獲，採集其尿液送驗後，呈嗎啡
    陽性反應，始悉上情。
二、案經臺北市政府警察局內湖分局報告臺灣士林地方法院檢察
    署檢察官偵查起訴。
    理  由
壹、程序事項
一、本件被告甲○○所犯並非死刑、無期徒刑、最輕本刑為3年
    以上有期徒刑之罪或高等法院管轄第一審案件，其於準備程
    序進行中，先就被訴事實為有罪之陳述，經告知其簡式審判
    程序之旨，並聽取公訴人及被告之意見後，本院合議庭依刑
    事訴訟法第273條之1第1項之規定，裁定由受命法官獨任進
    行簡式審判程序，合先敘明。
二、按犯毒品危害防制條例第10條之罪者，檢察官應聲請法院裁
    定令被告入勒戒處所觀察、勒戒，其期間不得逾2 月；觀察
    、勒戒或強制戒治執行完畢釋放後，5 年內再犯同條例第10
    條之罪者，檢察官應依法追訴；毒品危害防制條例第20條第
    1 項、第23條第1 項分別定有明文。查被告甲○○前因施用
    毒品案件，經本院以93年度毒聲字第429 號裁定送觀察、勒
    戒後，認有繼續施用毒品之傾向，再以93毒聲字第537 號裁
    定令入戒治處所施以強制戒治，已於94年8 月4 日執行完畢
    ，並由臺灣士林地方法院檢察署檢察官以94年度戒毒偵字第
    64號為不起訴處分確定，此有上揭不起訴處分書、臺灣高等
    法院被告前案紀錄表、全國施用毒品案件紀錄表、受觀察勒
    戒人毒品及前科紀錄簡列表各1 份在卷可資參照。被告於前
    述強制戒治處分執行完畢後，被訴復於5 年內再犯毒品危害
    防制條例第10條第1項之罪名，依上開規定，其犯罪之訴追
    條件已經具備。
貳、實體事項
一、上揭犯罪事實，業據被告於警詢、本院準備程序及審理時自
    白不諱（參偵查卷第10頁、本院96年3月9日準備程序筆錄及
    同日審判筆錄），且其於95年6月2日為警查獲時所採尿液檢
    體，經臺灣檢驗科技股份有限公司採取初步檢驗（酵素免疫
    分析法）及確認檢驗（氣相層析質譜儀分析法）之雙重檢驗
    方式，檢驗結果均呈海洛因代謝物嗎啡之陽性反應，此有該
    公司所出具之95年6月5日編號CH/2006/60158號濫用藥物尿
    液檢驗報告1紙在卷可稽（參偵查卷第28頁），足證被告自
    白與事實相符，堪予採信。綜上積極證據，被告於強制戒治
    執行完畢後5年內再犯施用第一級毒品犯行已堪認定，應依
    法論科。
二、論罪科刑之理由
(一)查海洛因係毒品危害防制條例第2 條第2 項第1 款所定之第
    1級毒品。核被告甲○○所為，係犯毒品危害防制條例第10
    條第1項之施用第1級毒品罪。被告施用第1級毒品前後，持
    有第1級毒品海洛因之低度行為，應為其施用第1級毒品之高
    度行為所吸收，不另論罪。
(二)爰審酌被告前有犯罪紀錄素行不佳，有臺灣高等法院被告前
    案紀錄表1份在卷可稽，因施用毒品經觀察、勒戒及強制戒
    治之治療程序後，仍未戒除惡習而繼續施用，足見其深陷毒
    癮而難以自拔，惟施用毒品僅係戕害自身健康，尚未危害他
    人，並考量其犯罪動機、目的、施用毒品之次數僅有一次，
    暨犯罪後坦承犯行，尚有悔意等一切情狀，量處如主文所示
    之刑。
(三)按行為後法律有變更者，適用行為時之法律，但行為後之法
    律有利於行為人者，適用最有利於行為人之法律，修正後刑
    法第2條第1項定有明文。次按易刑處分，即易科罰金之折算
    標準、易服勞役之折算標準及期限，於新法施行後，均應為
    新舊法律之比較適用（最高法院95年度第八次刑事庭會議決
    議三(二)參照）。查本件被告係於95年7月1日以前觸犯毒品危
    害防制條例第10條第1項之施用第一級毒品罪，並經本院判
    處如主文所示之有期徒刑6月在案；惟其行為後，刑法第41
    條規定業於94年1月7日經三讀修正，於94年2月2日經總統公
    布，並自95年7月1日起開始施行。茲依修正前刑法第41條第
    1項前段規定：「犯最重本刑為五年以下有期徒刑以下之刑
    之罪，而受六個月以下有期徒刑或拘役之宣告，因身體、教
    育、職業、家庭之關係或其他正當事由，執行顯有困難者，
    得以一元以上三元以下折算一日，易科罰金」，暨修正前罰
    金罰鍰提高標準條例第2條前段規定（業因配合刑法修正而
    經公告刪除）：「依刑法第四十一條易科罰金或第四十二條
    第二項易服勞役者，均就其原定數額提高為一百倍折算一日
    」，被告行為時之易科罰金折算標準，本應以銀元300元折
    算1日，經以現行法規所定貨幣單位折算新臺幣條例第二條
    規定之折算比例，換算其單位幣值為新臺幣，即應以新臺幣
    900元折算1日。較之95年7月1日修正施行之刑法第41條第1
    項前段規定：「犯最重本刑為五年以下有期徒刑以下之刑之
    罪，而受六個月以下有期徒刑或拘役之宣告者，得以新臺幣
    一千元、二千元或三千元折算一日，易科罰金」，修正前之
    折算標準顯然較有利於被告，按諸首開說明，本件自應適用
    修正前刑法第41條第1項前段暨修正前罰金罰鍰提高標準條
    例第2條規定，諭知如主文所示之易科罰金折算標準。
據上論斷，應依刑事訴訟法第273條之1第1項、第299條第1項前
段、毒品危害防制條例第10條第1項，刑法第2條第1項前段、第
11條前段、修正前刑法第41條第1項，修正前罰金罰緩提高標準
條例第2條，判決如主文。
本案經檢察官方祥鴻到庭執行職務。
中　　華　　民　　國　　96　　年　　3 　　月　　23　　日
                  刑事第五庭法  官  汪梅芬
以上正本證明於原本無異。
如不服本判決，應於判決送達後10日內，向本院提出上訴狀。
                            書記官  張馨尹
中　　華　　民　　國　　96　　年　　3 　　月　　23　　日
附錄本判決論罪之法條全文
毒品危害防制條例第10條第1 項：
施用第一級毒品者，處6月以上5年以下有期徒刑。
